臺灣高等法院刑事判決
110年度上訴字第3432號
上  訴  人  
即  被  告  張瑋莉


上列上訴人即被告因違反毒品危害防制條例案件，不服臺灣士林
地方法院110年度審訴字第236號，中華民國110年8月25日第一審
判決（起訴案號：臺灣士林地方檢察署110年度偵字第578號），
提起上訴，本院判決如下：
    主  文
上訴駁回。
    事  實
一、張瑋莉明知安非他命為毒品危害防制條例第2 條第2 項第2 
    款公告列管之第二級毒品，非經許可，不得持有，詎竟基於
    持有第二級毒品安非他命純質淨重20公克以上之犯意，於民
    國109年4月8日晚間某時許，在新北市三重區重陽路附近，
    自真實姓名年籍不詳綽號「黃大哥」之成年男子處，取得第
    二級毒品甲基安非他命8小包(合計驗前純質淨重249公克) 
    ，作為前欠款抵押之用，張瑋莉復將上開毒品藏放於其前向
    陳世清(所涉販賣第二級毒品未遂罪嫌，另經臺灣士林地方
    檢察署檢察官以109 年度字第6784號為不起訴處分確定) 所
    借用之車牌號碼000-0000號自用小客車內(分別置於副駕駛
    座腳踏墊及中央手煞車處) 而持有之。其後，張瑋莉於同日
    晚間，將上開車輛返還予陳世清時，因故未將上開毒品取出
    ，致上開毒品仍遺留於車內，嗣陳世清於109 年4 月9日凌
    晨2 時50分許，駕駛上開車輛( 搭載女友廖庭萱) ，行經臺
    北市○○區○○路0 段0 號，因形跡可疑為警盤查而查獲，並扣
    得上開毒品8 小包而查悉上情。
二、案經臺灣士林地方檢察署檢察官偵查起訴。　
　　理  由
壹、程序事項：
一、按被告以外之人於審判外之言詞或書面陳述，除法律有規定
    者外，不得作為證據；又被告以外之人於審判外之陳述，雖
    不符合同法第159條之1至第159條之4之規定，但經當事人於
    審判程序同意作為證據，法院審酌該言詞陳述或書面陳述作
    成時之情況，認為適當者，亦得為證據。當事人、代理人或
    辯護人於法院調查證據時，知有第159條第1項不得為證據之
    情形，而未於言詞辯論終結前聲明異議者，視為有前項之同
    意，刑事訴訟法第159條第1項及第159條之5分別定有明文。
    查本案言詞辯論終結前，檢察官、被告未就本判決所引用之
    各該被告以外之人於審判外之陳述及所調查之證據主張有刑
    事訴訟法第159條第1項不得為證據之情形（見本院卷第59頁
    ），審酌各該證據作成時並無違法及證明力明顯過低之瑕疵
    等情況，認為適當，是本案經調查之證據均有證據能力。
二、至於以下所引其餘非屬供述證據部分，既不適用傳聞法則，
    復查無違法取得之情事存在，自應認同具證據能力。
貳、實體事項：
一、事實認定部分： 
　㈠上開犯罪事實，業據被告於原審及本院審理時均坦承不諱（ 
    見原審卷第70、77至78頁、本院卷第58、81頁），並有證人
    即另案被告陳世清於偵查中之證述、證人廖庭萱於偵查中之
    證述足稽(見偵查卷第181至187頁、第199至203頁)。此外，
    復有新北市政府警察局刑事警察大隊搜索扣押筆錄、扣押物
    品目錄表各1 份、扣案物品照片11張、扣案之甲基安非他命
    8 小包(合計驗前純質淨重249公克)、內政部警政署109 年5
     月5日刑鑑字第10900036644 號鑑定書及門號0000000000之
    使用者資料及109年4月8日至9日之網路歷程1份在卷可稽(見
    偵查卷第51至64、125、127、205至217頁)，足認被告有持
    有第二級毒品純質淨重二十公克以上之犯行。　
　㈡綜上各情相互酌參，被告上開任意性之自白經核與事實相符
    ，堪可採信，本案事證明確，被告上開犯行洵堪認定，應依
    法論科。　　　
二、論罪科刑
  ㈠按甲基安非他命屬毒品危害防制條例第2 條第2 項第2 款所
    規定之第二級毒品，依法不得持有。又毒品危害防制條例部
    分條文雖於109 年1 月15日修正公布、同年7 月15日生效施
    行，惟該條例第11條第4 項並未修正，自無比較新舊法之問
    題。核被告張瑋莉所為，係犯毒品危害防制條例第11條第4 
    項之持有第二級毒品純質淨重二十公克以上罪。
  ㈡累犯部分：
　1.按刑法第47條第1項於94年2月2日修正公布，95年7月1日施
    行，修正理由係以：「累犯之加重，係因犯罪行為人之刑罰
    反應力薄弱，需再延長其矯正期間，以助其重返社會，並兼
    顧社會防衛之效果。」然系爭規定不分情節，基於累犯者有
    其特別惡性及對刑罰反應力薄弱等理由，一律加重最低本刑
    ，於不符合刑法第59條所定要件之情形下，致生行為人所受
    之刑罰超過其所應負擔罪責之個案，其人身自由因此遭受過
    苛之侵害部分，對人民受憲法第8條保障之人身自由所為限
    制，不符憲法罪刑相當原則，牴觸憲法第23條比例原則。於
    此範圍內，有關機關應自本解釋公布之日起2年內，依本解
    釋意旨修正之。於修正前，為避免發生上述罪刑不相當之情
    形，法院就該個案應依本解釋意旨，裁量是否加重最低本刑
    （司法院釋字第775號意旨參照）。
　2.查被告前因⑴施用第一、二級毒品案件，經臺灣板橋地方法
    院（現更名為臺灣新北地方法院）以99年度訴字第3435號判
    決判處有期徒刑10月、4 月確定，應執行有期徒刑1 年確定
    ；⑵施用第一、二級毒品案件，經原審以100 年度審訴字第7
    52 號判決判處有期徒刑7 月、3 月，應執行有期徒刑9 月
    確定；⑶施用第一、二級毒品案件，經原審以100 年度審訴
    字第778 號判決判處有期徒刑9 月（共2 罪）、5 月（共3 
    罪），應執行有期徒刑2 年2 月確定，上開⑵、⑶案，嗣經原
    審以101 年度聲字第498 號裁定合併定應執行有期徒刑2 年
    10月確定後，與上開⑴案接續執行，於103 年11月21日縮短
    刑期假釋出監併付保護管束，於104 年10月20日保護管束期
    滿未經撤銷假釋，視為執行完畢，有本院被告前案紀錄表在
    卷可憑(見本院卷第39頁)，是其受有期徒刑之執行完畢後，
    5 年內故意再犯本件有期徒刑以上之罪，符合刑法第47條第
    1 項累犯之規定。本院審酌被告所犯前案與本案犯行法益、
    罪質相同，竟未有所悔悟，於前案執行完畢後，屢犯同性質
    之罪，堪見其對於刑罰之反應力、自制力及守法意識顯然薄
    弱，認如加重其法定最低度刑，尚不至於使被告所受刑罰超
    過其所應負擔罪責，爰依司法院釋字第775 號解釋意旨及刑
    法第47條第1 項規定，加重其法定最高及最低度刑。
三、原審以行為人之責任為基礎，審酌被告無視國家禁令，恣意
    持有第二級毒品甲基安非他命，且持有之數量高達純質淨重
    249 公克，數量非微，如流通市面，將危害國人身心健康及
    社會秩序至鉅，且對戒絕毒癮危害之公共利益造成潛在危險
    ，所為應予嚴懲。惟念被告犯後坦承犯行，態度尚可，兼衡
    其前科素行、犯罪動機、犯罪手段、持有毒品之數量、所生
    危害，暨其自陳高中肄業之教育智識程度、未婚、入監前從
    事文書工作，月薪約新臺幣3 萬元之家庭生活經濟狀況等一
    切情狀，以被告持有第二級毒品純質淨重二十公克以上，累
    犯，處有期徒刑10月；扣案之第二級毒品甲基安非他命8包
    （驗餘總淨重：273.48公克，總純質淨重：249公克，含包
    裝袋8只）均沒收銷燬等節，核原審就此部分之認事用法俱
    無違誤，量刑及沒收尚屬允當，應予維持。
四、被告上訴意旨略以：被告從偵查及審理中均坦承犯行，態度
    良好，深感懊悔。被告在外尚有年邁雙親，希望鈞院能再酌
    情給予減輕罪刑之機會，被告定痛改前非，重新做人，請撤
    銷原判決，從輕量刑云云。
五、惟按法官為量刑之裁量時，本得依據個案情節，參酌刑法第
    57條各款例示之犯罪情狀，於法定刑度內量處被告罪刑；除
    有逾越該罪法定刑或法定要件，或未能符合法規範體系及目
    的，或未遵守一般經驗及論理法則，或顯然逾越裁量，或濫
    用裁量等違法情事以外，自不得任意指摘其量刑違法（參照
    最高法院80年台非字第473號、75年台上字第7033號、72年
    台上字第6696號、72年台上字第3647號判例）。經查，本件
    原審於量刑時，已就刑法第57條所規定之各款事由，詳加審
    酌一切情狀，經核原審量刑未逾法定刑度，亦無量刑輕重相
    差懸殊等裁量權濫用或違反比例原則之情形，已充分斟酌客
    觀上之適當性、相當性及必要性要求，亦難認原審量刑有何
    不當。
六、從而，被告以前事由指摘原判決等節，並無可採，其上訴為
    無理由，應予駁回。 　
據上論斷，應依刑事訴訟法第368條，判決如主文。
本案經檢察官王正皓到庭執行職務。
中　　華　　民　　國　　111 　年　　1 　　月　　20　　日
                  刑事第二十五庭審判長法　官  邱滋杉
                                      法　官  陳彥年
                                      法　官  黃翰義
以上正本證明與原本無異。
如不服本判決，應於收受送達後20日內向本院提出上訴書狀，其
未敘述上訴之理由者並得於提起上訴後20日內向本院補提理由書
（均須按他造當事人之人數附繕本）「切勿逕送上級法院」。
                                      書記官  邱鈺婷
中　　華　　民　　國　　111 　年　　1 　　月　　25　　日
附錄：本案論罪科刑法條全文　　　　　　　　　　　　　
毒品危害防制條例第11條
持有第一級毒品者，處3年以下有期徒刑、拘役或新臺幣30萬元
以下罰金。
持有第二級毒品者，處2年以下有期徒刑、拘役或新臺幣20萬元
以下罰金。
持有第一級毒品純質淨重十公克以上者，處1年以上7年以下有期
徒刑，得併科新臺幣1百萬元以下罰金。
持有第二級毒品純質淨重二十公克以上者，處6月以上5年以下有
期徒刑，得併科新臺幣70萬元以下罰金。
持有第三級毒品純質淨重五公克以上者，處2年以下有期徒刑，
得併科新臺幣20萬元以下罰金。
持有第四級毒品純質淨重五公克以上者，處1年以下有期徒刑，
得併科新臺幣10萬元以下罰金。
持有專供製造或施用第一級、第二級毒品之器具者，處1年以下
有期徒刑、拘役或新臺幣10萬元以下罰金。